臺灣高等法院高雄分院刑事裁定
111年度聲字第68號
聲  請  人  
即  被  告  薛百翔


選任辯護人  劉嘉凱律師
上列聲請人因詐欺等案件，聲請法庭錄音（110年度上訴字第32
、33、609號），本院裁定如下：
    主  文
聲請人於繳納相關費用後，准許轉拷交付本院110年度上訴字第3
2、33、609號案件民國110 年7 月29日審判程序之法庭錄音光碟
，並就取得之法庭錄音光碟內容，不得為非正當目的之使用。
    理  由
一、聲請意旨略以：本院於民國110年12月16日就本件為實體判
    決，判決理由引用本院110年7月29日審判程序筆錄中證人之
    證述為據，做為聲請人有罪之認定基礎之一，故前開審判筆
    錄之正確性與聲請人主張或維護其法律上利益切身相關，爰
    於法定期間內，聲請本院許可交付該次審判程序之法庭錄音
    光碟等語。
二、按憲法第16條規定人民有訴訟權，旨在確保人民有受公平審
    判之權利，依正當法律程序之要求，刑事被告應享有充分之
    防禦權，包括被告卷證資訊獲知權，俾受公平審判之保障。
    據此，刑事案件審判中，原則上應使被告得以適當方式適時
    獲知其被訴案件之全部資訊。此所謂之刑事案件之全部資訊
    主要包括「卷宗及證物」及「法庭錄音或錄影」二大部分。
    其中「卷宗及證物」，係據以進行審判程序之重要憑藉，基
    於憲法正當法律程序原則，刑事訴訟法第33條第2項即明定
    除卷宗及證物之內容與被告被訴事實無關或足以妨害另案之
    偵查，或涉及當事人或第三人之隱私或業務秘密者，法院得
    予以限制外，允許被告得預納費用請求付與卷宗及證物之影
    本，將被告於審判中享有憲法上之卷證獲知權予以明文保障
    。另就「法庭錄音或錄影」內容，因非屬卷宗及證物之範圍
    ，被告無從循前開刑事訴訟法第33條第2項之規定請求付與
    ，但法庭錄音或錄影內容，同為訴訟資料之一部分，可以用
    以糾正或補充法庭活動之筆錄紀錄，為提升司法品質及增進
    其效能，法院組織法第90條之1特別參考行政程序法第46條
    第1項但書規定，允宜賦予當事人（含被告，下同）及依法
    得聲請閱覽卷宗之人，因主張或維護其法律上利益，得於開
    庭後相當期間內，於一定條件下，繳納費用聲請法院許可交
    付法庭錄音或錄影內容，以維其訴訟權益。至於法院受理交
    付法庭錄音、錄影內容之聲請，依法庭錄音錄影及其利用保
    存辦法（下稱保存辦法）第8條第1項規定，當事人及依法得
    聲請閱覽卷宗之人，因主張或維護其法律上利益，聲請交付
    法庭錄音或錄影內容時，應敘明理由，由法院為許可與否之
    裁定；另法院辦理聲請交付法庭錄音錄影內容應行注意事項
    （下稱應行注意事項）第4點亦規定，如認符合聲請人要件
    ，並在聲請期間內提出，且就所主張或維護法律上利益之要
    件已敘明者，除法令另有排除規定外，應予許可。惟考量法
    院對於參與法庭活動者實施錄音或錄影之主要目的在於輔助
    筆錄製作，顯係出於執行審判職務之目的需要，而法庭錄音
    或錄影內容載有參與法庭活動者之聲紋、情感活動等內容，
    涉及人性尊嚴、一般人格權及資訊自決權等核心價值，為憲
    法保障人民基本權之範疇，故其蒐集、處理及利用，應兼顧
    法庭公開與保護個人資訊之衡平性，避免法庭錄音內容遭惡
    意使用。是以，當事人及依法得聲請閱覽卷宗之人聲請交付
    法庭錄音或錄影內容依規定必須敘明「因主張或維護其法律
    上利益」之理由，由法院就具體個案審酌該聲請是否確有因
    主張或維護法律上利益而必須持有法庭錄音或錄影之正當合
    理關連性。倘當事人及依法得聲請閱覽卷宗之人僅陳明為訴
    訟需要，而未具體敘明法院審理有何程序違背或法院筆錄疏
    漏等必須藉由法庭錄音或錄影內容之付與，始足以主張或維
    護其法律上利益之理由，自與上開法院組織法第90條之1、
    保存辦法第8條第1項及應行注意事項第4點等規定要件不符
    ，不應准許（最高法院109年度台抗字第1650號裁定參照）
    。
三、本件聲請人因組織犯罪防制條例等案件，經本院於110年12
    月16日判決聲請人應執行刑有期徒刑5年10月，聲請人及檢
    察官不服，提起上訴（尚未送第三審），茲聲請人聲請交付
    本院110年7月29日審判程序之法庭錄音光碟，經核聲請人已
    釋明其聲請此部分光碟之必要性，且屬其法律上利益之主張
    及維護，依上揭說明，諭知聲請人於預納相關費用後，准予
    付與上開法庭錄音光碟，並依刑事訴訟法第33條第5項規定
    ，聲請人不得就該光碟內容為非正當目的之使用。
據上論結，應依刑事訴訟法第220條，裁定如主文。
中　　華　　民　　國　　111 　年　　1 　　月　　25　　日
                  刑事第九庭    審判長法  官  莊崑山
                                      法  官  陳明富
                                      法  官  李炫德
以上正本證明與原本無異。
如不服本裁定應於送達後5日內向本院提出抗告狀。
中　　華　　民　　國　　111 　年　　1 　　月　　25　　日
                                      書記官  沈怡瑩